【裁判字號】    91,訴,2323
【裁判日期】    920514
【裁判案由】    清償債務
【裁判全文】
臺灣桃園地方法院民事判決  九十一年度訴字第二三二三號
    原      告  新竹國際商業銀行股份有限公司
    法定代理人  癸○○
    訴訟代理人  甲○○
                丙○○
                子○○
    送達代收人  乙○○
    被      告  辛○○
                            二.
                壬○○      住.
                            二.
                庚○○      住.
                            號.
                            居.
                己○○      住.
                            二.
                戊○○      住.
                            二.
                丁○○      住台北縣八里鄉○○村○鄰○道坑十四之五號
右當事人間請求清償債務事件，本院判決如左：
    主    文
被告應連帶給付原告新臺幣壹佰肆拾玖萬參仟柒佰壹拾肆元，及自民國九十一年三月
二十六日起至清償日止，按年息百分之九點一一計算之利息，並自民國九十一年四月
二十六日起至清償日止，逾期六個月以內者，按上開利率百分之十，超過六個月以上
者，按上開利率百分之二十計算之違約金。
訴訟費用由被告連帶負擔。
    事    實
甲、原告方面：
一、聲明：如主文所示。
二、陳述：訴外人黃金珠前以其夫萬良旭為連帶保證人，於民國八十三年七月二十五
    日向原告貸款借得新臺幣（下同）一百八十萬元（下稱系爭借款），借款期間自
    八十三年七月二十五日起至一○三年七月二十五日止，約定利息依照原告牌告基
    本放款利率年息百分之九點三五加三點六碼（每碼○．二五％）計算，借款利率
    計為年息百分之十點二五。嗣後每當原告基本放款利率調整時，自調整日後（含
    當日）之第一個繳款日起隨同調整。至於加碼部分，同意原告自借款日起逾期六
    個月後，逐月得按原告放款利率加減碼標準要點重新核算加減碼數後，於次月繳
    款日起調整。訴外人黃金珠應按期於每月二十五日繳款一次，以一個月為一期，
    共分二四○期按期平均攤還本息，如一期不依約還本付息即喪失期限利益，債務
    視為全部到期，應將所欠借款全數清償，而遲延還本付息時，除給付遲延利息外
    ，逾期六個月以內者，按上開利率百分之十，逾期超過六個月以上者，按上開利
    率百分之二十計付違約金。詎借款人即訴外人黃金珠僅繳納本息至九十一年三月
    二十五日止，自九十一年四月二十五日起即未再依約還本付息（當時原告之基本
    放款利率為年息百分之九點五一），尚欠本金一百四十九萬三千七百十四元，依
    約全部債務視為到期，訴外人黃金珠應將所欠本息一次清償，而訴外人萬良旭為
    系爭借款之連帶保證人，依法亦應連帶負責。又原借款人及連帶保證人即黃金珠
    及萬良旭已先後於九十一年六月十一日、八十七年三月十日死亡，其等第一順位
    繼承人為其等之子女即被告辛○○、壬○○、庚○○、戊○○、己○○、丁○○
    ，而被告既皆未拋棄繼承，應依法承受被繼承人即原借款人黃金珠及連帶保證人
    萬良旭財產上之一切權利義務，故依繼承關係需就本件借款負連帶清償之責，惟
    經原告屢次催討，被告均置之不理，本利迄未清償。爰依消費借貸、連帶保證及
    繼承之法律關係訴請如訴之聲明。
三、證據：提出借據、放款客戶往來明細、歷史資料查詢表、中央銀行函、公告、公
    司變更登記事項卡、繼承系統表各一份及戶籍謄本六件為證。
乙、被告方面：
一、被告辛○○、壬○○、庚○○、戊○○、丁○○部分：
    （一）聲明：請求駁回原告之訴。
    （二）陳述：對原告主張其等之被繼承人即原借款人黃金珠及連帶保證人萬良旭
          依消費借貸契約、連帶保證契約所欠之本件本金、利息及違約金數額並不
          爭執，原告所陳述之事實亦為真正，惟其等現無資力一次清償。
二、被告己○○部分：
    被告己○○未於言詞辯論期日到場，亦未提出書狀作何聲明或陳述。
    理    由
壹、程序方面：
一、按當事人得就關於由一定法律關係而生之訴訟，以合意定第一審管轄法院，民事
    訴訟法第二十四條第一項定有明文。經查，本件原告與原借款人黃金珠及連帶保
    證人萬良旭於所簽訂借據第十二條約定：「本契約自訂立之日起生效，如債務人
    及連帶保證人因違背或不履行本契約各條款而涉訟時，不論債務人及連帶保證人
    之住居所、營業所有無變更，均自願受貴行（即原告）所在地之法院審理之，即
    拋棄關於法院管轄之抗辯權。」，而原告即本件貸款銀行為新竹國際商業銀行桃
    園分行，其營業處所係設在桃園縣桃園市○○路六十六號，屬本院管轄範圍內，
    現本件原告起訴主張訴外人黃金珠向原告借款未還，而訴外人萬良旭為系爭借款
    之連帶保證人，且被告等均為訴外人黃金珠、萬良旭之繼承人，爰依消費借貸、
    連帶保證契約及繼承之法律關係，請求被告連帶給付如主文第一項所示，合於前
    述約定合意管轄之情形，是雖被告辛○○、庚○○、丁○○住所非在本院管轄範
    圍內，本院仍有管轄權，合先敘明。
二、本件被告己○○經合法通知，未於言詞辯論期日到場，核無民事訴訟法第三百八
    十六條各款所列情形，爰依原告之聲請，由其一造辯論而為判決。
貳、實體方面：
一、原告主張訴外人黃金珠積欠系爭借款未依約攤還本息，而喪失期限利益，債務視
    為全部到期，應將所欠借款全數清償，並依約給付遲延利息、違約金，而訴外人
    萬良旭為系爭借款之連帶保證人，依法亦應連帶負責。又原借款人及連帶保證人
    即黃金珠及萬良旭已先後於九十一年六月十一日、八十七年三月十日死亡，其等
    第一順位繼承人為其等之子女即被告辛○○、壬○○、庚○○、戊○○、己○○
    、丁○○，而被告既皆未拋棄繼承，應依法承受被繼承人即原借款人黃金珠及連
    帶保證人萬良旭財產上之一切權利義務，故依繼承關係需就本件借款負連帶清償
    之責之事實，業據原告提出借據、放款客戶往來明細、歷史資料查詢表、中央銀
    行函、公告、公司變更登記事項卡、繼承系統表各一份及戶籍謄本六件為證，核
    與其所主張相符。
二、被告辛○○、壬○○、庚○○、戊○○、丁○○對原告主張其等之被繼承人即原
    借款人黃金珠及連帶保證人萬良旭依消費借貸契約、連帶保證契約所欠之本件本
    金、利息及違約金數額並不爭執，原告所陳述之事實亦為真正，惟抗辯其等現無
    資力一次清償等語。經查，債務人是否有資力清償債務係日後對其為強制執行是
    否有效果之問題，被告辛○○、壬○○、庚○○、戊○○、丁○○抗辯其等無資
    力清償云云對原告本件請求權之成立及行使並無影響，是其等此抗辯並無足採。
    又被告己○○已於相當時期受合法之通知，而於言詞辯論期日不到場，亦未提出
    準備書狀爭執，依民事訴訟法第二百八十條第三項前段準用同法條第一項前段之
    結果，視同被告對於原告主張之事實自認。綜上，自堪信原告之主張為真實且於
    法有據。
三、從而，原告依消費借貸、連帶保證契約及繼承之法律關係，請求被告應連帶給付
    欠款本金一百四十九萬三千七百十四元，及自九十一年三月二十六日起至清償日
    止，按年息百分之九點一一計算之利息，並自九十一年四月二十六日起至清償日
    止，逾期在六個月以內者，按上開利率百分之十，超過六個月以上者，按上開利
    率百分之二十計算之違約金，為有理由，應予准許。
四、據上論結，原告之訴為有理由，依民事訴訟法第三百八十五條第一項前段、第八
    十五條第二項，判決如主文。
中      華      民      國    九十二    年      五      月    十四      日
                                        臺灣桃園地方法院民事第一庭
~B法      官  王美玲
右為正本係照原本作成
如對本判決上訴須於判決送達後廿日內向本院提出上訴狀
中      華      民      國    九十二    年      五      月    十四      日
~B書  記  官  王順天


司法院資訊處製作；財團法人民間司法改革基金會備份。
